【裁判字號】    97,交訴,43
【裁判日期】    970926
【裁判案由】    公共危險等
【裁判全文】
臺灣高雄地方法院刑事判決              97年度交訴字第43號
公  訴  人  臺灣高雄地方法院檢察署檢察官
被      告  己○○
上列被告因公共危險等案件，經檢察官提起公訴（97年度調偵字
第161號）
，本院判決如下：
      主  文
己○○犯不能安全駕駛動力交通工具罪，處有期徒刑參月。又犯
過失致人於死罪，處有期徒刑拾月。又犯肇事致人死亡逃逸罪，
處有期徒刑柒月。應執行有期徒刑壹年陸月。
      事  實
一、己○○明知飲酒後駕駛動力交通工具之操控能力降低而無法
    為安全之駕駛，竟於民國96年9 月25日晚上10時許，在高雄
    市○○區○○路某處飲用3 瓶啤酒後，已達不能安全駕駛動
    力交通工具之程度，仍執意駕駛車牌號碼E3- 5686號自小客
    車，沿高雄市○○區○○路由東往西方向行駛，於同日晚上
    10時40分許（起訴書誤載為23時），行經典昌路污水下水道
    工程門口前，本應注意車輛行駛時，駕駛人應注意車前狀況
    ，並應隨時採取必要之安全措施，以避免危險之發生，且汽
    車在雙向車道行駛時，均應在遵行車道內行駛，不得駛入來
    車之車道內，而依當時情形天候晴、夜間有照明、路面乾燥
    、無缺陷、亦無障礙物，視距良好之情形，並無不能注意之
    情事。己○○因酒力影響無法安全駕駛車輛，疏於注意而直
    接駛入對向車道內，適對向（由西向東）由劉清文酒後騎乘
    車號ONX- 513機車行駛而至，兩車對撞，造成劉清文受有右
    鼠蹊部不規則撕裂傷（長約25公分）、左前額撕裂傷（約8
    ×2 公分）、鼻部撕裂傷（約1 公分）、前軀幹、左下肢多
    處磨擦傷等傷害，送醫後於到院前因胸腹鈍挫傷不治死亡，
    經急救後延至同月26日上午1 時宣告死亡。詎蕭金明知其肇
    事致人死傷後，雖下車觀看劉清文，惟並未對傷者即時救護
    ，反而駕駛上開自用小客車逃離肇事現場；經附近民眾王春
    益、甲○○報警，始經警將劉清文送國軍左營總醫院急救。
    嗣己○○於逃逸離去後，將事故經過告知其堂兄庚○○，經
    庚○○勸說後，己○○於犯罪未被有偵查權之公務員或機關
    發覺前，向據報到場處理之高雄市政府警察局岡山分局赤崁
    派出所警員丁○○表明為肇事車輛之駕駛人，經警於同日23
    時23分許對蕭金實施酒精濃度測試，測得呼氣之酒精濃度為
    0.73毫克，而查獲上情。
二、案經被害人劉清文之女戊○○訴由高雄市政府警察局楠梓分
    局報請臺灣高雄地方法院檢察署檢察官偵查起訴。
      理  由
壹、證據能力部分：
  一、按被告以外之人於審判外之陳述，經當事人於審判程序同
      意作為證據，法院審酌該言詞陳述或書面陳述作成時之情
      況，認為適當者，亦得為證據。當事人、代理人或辯護人
      於法院調查證據時，知有第159 條第1 項不得為證據之情
      形，而未於言詞辯論終結前聲明異議，視為有前項之同意
      ，刑事訴訟法第159條之5定有明文。
  二、查本件被告對卷附證人庚○○警詢時之證詞、道路交通事
      故現場圖、道路交通事故調查報告表、交通事故談話紀錄
      表、酒測單、舉發單、國軍左營總醫院一般生化報告單、
      及現場照片8 張、員警職務報告、97年8 月22日臺灣大哥
      大函暨附件門號0000000000於96年9 月間使用者資料、高
      雄市政府警察局函暨報案紀錄等證據方法，經本院於審理
      逐一提示予被告表示意見，而被告未於言詞辯論結前聲明
      異議。本院審酌採納上開傳聞證據，無礙被告於程序上之
      彈劾詰問權利，而認上開傳聞證據合於刑事訴訟法第159
      條之4 及同法第159 條之5 等規定，因而具證據能力，合
      先敘明。
貳、服用酒類不能安全駕駛而駕駛及過失致人於死部分：
  一、訊據被告己○○對其於上開時、地確有服用酒類不能安全
      駕駛而駕駛之事實坦承不諱；參以被告於96年9 月25日23
      時23分許，經測得之呼氣酒精濃度達每公升0.73毫克等情
      ，有道路交通事故當事人酒精測定紀錄表乙紙附卷可憑。
      按刑法第185 條之3 規定所謂「不能安全駕駛」，係抽象
      危險犯，並不以發生具體危險為必要，對於呼氣酒精濃度
      已達每公升0.55毫克以上，肇事率為一般正常人之10倍，
      應認為已達不能安全駕車之標準。而被告於96年9 月25日
      晚上10時許飲用酒類後仍執意駕駛汽車，嗣與被害人劉清
      文發生車禍事故等情，則有道路交通事故現場圖、道路交
      通事故調查報告表各乙份及道路交通事故現場照片8 幀附
      卷可稽，且事故發生後經過約40分後，其經測得呼氣酒精
      濃度仍達每公升0.73毫克，業如上述，揆諸上開說明，自
      已達不能安全駕駛動力交通工具之程度無疑。是此部分事
      證明確，被告上開服用酒類不能安全駕駛而駕駛之犯行至
      堪認定，應依法論科。
  二、訊據被告固坦承其肇事當日飲用啤酒後駕駛車輛而於上開
      時、地駕車撞擊被害人劉清文死亡之事實（見本院卷第30
      頁），然辯稱：伊並無疏未注意車前狀況且未衝入對向車
      道云云。惟查：
   （一）被告駕駛上開車輛行駛高雄市○○區○○路由東往西
         方向行駛，突行駛至對向車道，而與被害人劉清文騎
         乘機車發生碰撞等事實，業據被告於本院審理時供承
         不諱（見本院卷第31頁），且有高雄市警察局楠梓分
         局製作之道路交通事故調查報告表（事故現場圖）、
         道路交通事故調查報告表（一）（二）及現場照片8幀
         在卷可稽（見警卷第7 至第9 頁），另被告於交通事
         故談話紀錄表表示其看到影子就撞上了（見警卷第10
         頁），參以本件道路事故調查報告表所檢附之事故現
         場圖、現場照片所示，事故發生後現場之散落物、被
         害人劉清文騎乘機車及血跡均分佈在被害人劉清文之
         車道內，佐以兩車係對向行駛，車身之碰撞位置均為
         兩車車頭部位（見警卷第9 頁及車損照片）等情，堪
         認二車碰撞時，被告汽車車身已侵入被害人劉清文車
         道行駛一情無誤。而被害人劉清文因遭被告駕駛上開
         車輛撞擊後，受有受有右鼠蹊部不規則撕裂傷（長約
         25公分）、左前額撕裂傷（約8 ×2 公分）、鼻部撕
         裂傷（約1 公分）、前軀幹、左下之多處磨擦傷等傷
         害，送醫後於到院前因胸腹鈍挫傷不治死亡，經急救
         後延至同月26日上午1 時宣告死亡等情，有國軍左營
         總醫院診斷證明書、臺灣高雄地方法院檢察署相驗屍
         體證明書各乙份在卷可憑。是此部分事實至為明灼，
         堪以認定。
   （二）按汽車行駛時，駕駛人應注意車前狀況，並隨時採取
         必要之安全措施；汽車在未劃設慢車道之雙向二車道
         行駛時，應依在劃有分向限制線之路段，不得駛入來
         車之車道內；汽車駕駛人飲用酒類後其吐氣所含酒精
         濃度超過每公升0.25毫克或血液中酒精濃度超過百分
         之0.05以上者，不得駕車，道路交通安全規則第94 條
         第3 項前段、第97條第1 項第2 款、第114 條第2 款
         分別定有明文。查本件被告駕駛自小客車，其呼氣酒
         精濃度為每公升0.73毫克，且於行經上開雙向車道，
         不得駛入來車之車道，被告係合法考領有駕駛執照之
         人，是其對於應遵守上開規定自應知之甚稔，且依卷
         附之道路交通事故調查報告表所載，本件肇事當時係
         天氣晴、夜間有照明、路面乾燥無缺陷、無障礙物、
         視距良好，並無不能注意之情狀，被告並無不能注意
         之情事，詎仍疏未注意上開規定，因而肇事，雖然被
         害人於事發當時，已因服用酒類而達不能安全駕駛機
         車之程度（被害人經國軍左營總醫院抽血檢驗換算酒
         精濃度為每公升1.76毫克，見警卷第7 頁背面），惟
         不論被害人酒後駕駛有無過失，被告仍難辭過失之責
         是被告對本件車禍之發生確有過失甚明。被告上開過
         失行為與被害人劉清文死亡結果間，具有相當因果關
         係，至為顯然。故此部分事證明確，被告過失致人於
         死犯行至堪認定，應依法論科。
參、肇事逃逸部分：
  一、訊據被告矢口否認有何駕車肇事致人死亡後逃逸之犯行，
      辯稱：伊下車看被害人，因沒帶手機，當時有請警衛報警
      ，離開係找伊堂哥幫忙，伊並無肇事逃逸之意思云云。
  二、惟查：
  （一）被告駕駛上開車輛撞擊被害人劉清文後，致被害人劉清
        文倒地受有上開傷害且經送醫不治死亡等情，業如上述
        。又被告於車禍事故發生後，並未停留在事故現場等候
        員警到場處理，即逕行駛離之事實，為被告迭於警詢時
        、偵查中及本院審理時均坦認不諱，亦據證人庚○○於
        警詢、偵查及本院、證人丙○○於偵查及本院、證人甲○○、王重嗣於本院審理時均證述明確，是此部份事實
        ，至為明灼，堪以認定。
  （二）按刑法第185 條之4 之肇事致人死傷逃逸罪，係以處罰
        肇事後逃逸之駕駛人為目的，俾促使駕駛人於肇事後能
        對被害人即時救護，以減少死傷，是該罪之成立祇以行
        為人有駕駛動力交通工具肇事，致人死傷而逃逸之事實
        為已足，至行為人之肇事有否過失，則非所問。足見本
        罪係規範行為人於肇事後，在有人死傷之情形下，逕行
        離去現場之行為，並毋須行為人另有何遺棄被害人、或
        自身逃避司法裁判之意思（最高法院95年度臺上字第21
        93號判決參照）。是而上開條文既在防止逃逸行為所產
        生之抽象危險，因此所謂「逃逸」，應非指行為人有積
        極「逃亡、隱匿」等阻礙犯罪偵查行為，而係指行為人
        不留在肇事現場為即時救護、避免後車再度撞擊或協助
        相關人員迅速處理事故而離去之行為，蓋此一離去行為
        將可能促使肇事所發生之損害而有再度擴大之危險。再
        者，汽車駕駛人駕駛汽車肇事致人受傷或死亡，應即採
        取救護或其他必要措施，並向警察機關報告，不得駛離
        ，此觀道路交通管理處罰條例第62條第1 項規定甚明，
        駕駛人於駕車肇事後自應負有上開法律上之義務。本件
        被害人劉清文於上開車禍事故之發生後，倒臥不起且流
        血等情，業據證人甲○○、王重嗣於本院時證述明確（
        見本院卷第68、71頁）；參以被告所駕駛車輛亦因撞擊
        而致前擋風玻璃右側嚴重碎裂、塌陷等情，此觀道路交
        通事故現場照片（見警卷第16頁照片）即明，均足見車
        禍發生時之撞擊力道甚為強大；而被告於警詢時亦供承
        ：發生撞擊後伊曾下車觀看，看見被害人倒臥地上，地
        上有一攤血（見警卷第1 頁背面）等語，是由上情以觀
        ，被告主觀上必然知悉被害人經此衝撞後身受重傷倒地
        已陷於難於自救之情狀無疑。對照本件車禍事故發生之
        路段係在高雄市○○區○○路污水下水道工程門口前等
        情，此觀道路交通事故現場圖、道路交通事故調查報告
        表即明，該事故發生路段為市區道路且事故發生日為中
        秋節，是被害人在上開路段遭被告駕車猛烈衝撞而倒地
        不起，將隨時可能再遭其他後方來車撞擊而受第二度之
        傷害，自為被告基於其生活經驗即得以認識。然其竟未
        並採取緊急救護或其他必要安全措施，且未立即向警察
        機關報告，即逕自駕車離開肇事現場，自已造成擴大被
        害人死傷之危險，揆諸上開說明，被告罔顧被害人仍有
        擴大死傷之危險，逕自駕車離開事故現場之舉止，已難
        謂非肇事逃逸之行為。
  （三）被告固辯稱：伊下車看被害人，因沒帶手機，當時有請
        警衛報警，離開係找伊堂哥幫忙，伊並無肇事逃逸之意
        思云云，然被告所駕駛車輛因猛烈撞擊被害人而致前擋
        風玻璃右側嚴重碎裂、塌陷（見警卷第16頁照片）之情
        形，業如上述，是其所駕駛肇事車輛之行車視線顯然已
        因此受嚴重影響而難期為正常駕駛，若被告主觀上確有
        對於被害人施以即時救護之意，衡酌被告肇事後當時之
        客觀情狀，自以停車查看被害人傷勢後再請污水處理場
        警衛撥打119 報案專線呼叫救護車到場救援為最便捷、
        省時且安全，詎被告竟捨此不為，猶執意駕駛上開已難
        為正常行駛之車輛離開肇事現場，自與常情相違，是其
        上開辯詞已顯可疑。且被告於本院審理時供認肇事現場
        行駛至其欲前往之梓官鄉○○路165 號處距離約1 公里
        ，開車單趟約3 分鐘等語（見本院卷第77頁），而查本
        案最先報案時間為該日下午10時42分47秒，有報案紀錄
        單在卷足稽（本院卷第15頁），而證人丙○○就其接到
        報案後到現場處理情形於本院審理時亦具結證稱：「（
        問：你接到勤務中心通報到現場的情況？）當時我在巡
        邏中接獲通報就趕往車禍現場，我看到有警衛、傷者、
        壹台機車，其餘沒有人了。警衛名字我不知道，當時警
        衛在指揮交通，傷者在現場已經很嚴重了，我沒有印象
        當場有無與警衛交談，我們這組是最早到現場的員警。
        （問：從你接獲勤務中心通報到現場約間隔多久？）約
        3 、4 分鐘。（問：從你抵達車禍現場到救護車到達車
        禍現場，這中間約間隔多久？）約10到20分鐘。（問：
        在救護車離開車禍現場前有無看到被告己○○？）無，
        有兩個人自稱是被告己○○大哥，二哥過來，但已經是
        在我到現場約30分鐘，當時被告己○○還沒到現場，又
        經過了很久約30分鐘之後被告己○○與赤崁派出所同事
        到達，但肇事車輛也沒有開過來。（問：你在現場如何
        知道被告己○○是車禍的肇事者？）我記得一開始自稱
        是被告己○○的大哥說被告己○○撞到人，但被告本人
        沒有來，約過了30分鐘之後，被告己○○才來。…當時
        被告己○○到達時我有看錶，我是從時間去確認，而非
        個人感覺主觀。」（見本院卷第39至41頁）等語，另被
        告亦稱其返回現場時間約該日下午11時50分（見本院卷
        第41頁），是無論依證人丙○○或被告所述，被告返回
        現場時間已在該日下午11時50分之後，距最早報案時間
        至少已經過1 小時7 分之久，而事故地點距被告所稱前
        往求助地點之單趟車程僅為3 分鐘，被告卻花費至少1
        小時7 分鐘才回到現場，且其告知庚○○肇事後卻未與
        庚○○一起重返現場，而係庚○○先至現場查看，待庚○○回去後才與被告一起前往事故現場，是以其返回現
        場之時點及方式俱顯與其上開辯詞所稱之本意不符，另
        被告雖辯稱曾叫王重嗣報警且還比手勢云云，然證人王
        重嗣於本院審理時亦具結證稱：「（問：肇事者當時是
        如何向你說？）他首先在叫受害人，但受害人都沒有回
        應，肇事者說要回去叫人，他就開他的車回去，其他話
        都沒有說，肇事者當時沒有請我叫救護車。（問：肇事
        者除了告訴你說他要回去叫人，他有無向你比手勢？）
        當時已經是晚上我看不清楚，也沒有注意。）（見本院
        卷第71頁）等語，依證人王重嗣之證述，被告上開所辯
        亦不足採。對照被告自知其為服用酒類後駕車肇事之情
        ，堪認被告離開肇事現場之初，應係懼於遭人發覺其為
        服用酒類後肇事之駕駛人，始萌生肇事逃逸之犯意無疑
        。從而，被告上開辯詞，洵屬卸責之詞，委無足採。
  （四）綜上所述，此部份事證明確，被告所辯並不足採，其上
        開肇事逃逸之犯行亦堪認定，應依法論科。
肆、論罪科刑：
  一、按行為後法律有變更者，適用行為時之法律，但行為後之
      法律有利於行為人者，適用最有利於行為人之法律，刑法
      第2條第1項定有明文。查被告行為後，刑法第185條之3業
      於97年1月2日經總統以華總一義字第09600177841號令修
      正公布，並於同年月4日生效施行。修正前條文為「服用
      毒品、麻醉藥品、酒類或其他相類之物，不能安全駕駛動
      力交通工具而駕駛者，處1年以下有期徒刑、拘役或3萬元
      以下罰金」，修正後為「服用毒品、麻醉藥品、酒類或其
      他相類之物，不能安全駕駛動力交通工具而駕駛者，處1
      年以下有期徒刑、拘役或科或併科15萬元以下罰金」，上
      揭條文罰金最高額由新臺幣9萬元修正提高為15萬元，且
      得併科罰金，其修正變更對於整體刑罰權規範內容已有利
      或不利之影響，自屬刑法第2條之法律變更。經比較修正
      前後刑法之規定，修正後刑法第185條之3之規定並非較有
      利於被告，自應適用修正前刑法第185條之3之規定。故核
      被告所為，係犯修正前刑法第185之3條服用酒類不能安全
      駕駛動力交通工具而駕駛罪、現行刑法第276 條第1項過
      失致人於死罪及同法第185條之4駕駛動力交通工具肇事致
      人死傷而逃逸罪。而被告於飲用酒類後已達不能安全駕駛
      之程度而駕駛，業如上述，其酒醉駕車，因而致人死亡，
      故就其過失致人於死罪部分應依道路交通管理處罰條例第
      86條第1 項之規定加重其刑。另被告於本件車禍肇事後，
      在偵查機關尚不知何人為犯罪嫌疑人時，主動向前來處理
      之警員丁○○表示為其駕車肇一情，有證人王重嗣、丁○○於本院分別具結證述：「（問：當時你是否知道肇事者
      的車牌？）不知道，我沒有記，我想趕快救人，被害人已
      經倒臥在地上了，所以沒有注意肇事者的車號。之後車主
      有跟警察過來。」、「（問：你在被告己○○尚未將你們
      警察攔下來之前是否知道通報的車禍肇事人是何人？）不
      知道，是他攔下警車告訴我們車禍的情形，我們才知道他
      是車禍肇事人。」等語（見本院卷第70、37頁），參以被
      告事後並未逃避偵審之事實，就過失致人於死及肇事逃逸
      部分，應認本件被告合於自首之要件，應依刑法第62 條
      前段之規定減輕其刑，並依例先加後減之。至被告酒醉駕
      車部分，依卷附刑法第185 條之3 案件測試觀察紀錄表記
      載查獲原因為「交通事故處理發現」，尚非因被告自首而
      查獲，足見警員業已發覺其服用酒類不能安全駕駛而駕駛
      之行為後，被告始就上開犯行自白，故就服用酒類不能安
      全駕駛而駕駛之犯行而言，被告尚無成立自首可言，附此
      敘明。其所犯上開三罪間，犯意各別，罪名互異，應予分
      論併罰。
  二、爰審酌被告尚無前科之素行，大學畢業之智識程度，而酒
      後駕車之危害及酒後不應駕車之觀念，已透過學校教育、
      政令宣導及各類媒體廣為介紹傳達各界週知多年，被告明
      知酒後不能安全駕駛而仍於飲用酒類於已達不能安全駕駛
      程度後猶執意無照駕駛動力交通工具，而對一般往來之人
      車均生高度危險性，顯心存僥倖，並乏尊重其他用路人生
      命、財產安全之觀念，駕駛態度甚為輕率，至屬可訾；並
      衡酌因其輕忽釀成事故，致被害人因而死亡無可回復之結
      果，導致被害人家屬鉅大之心理痛苦；而被告於肇事致被
      害人死亡後，未予即時救護或協助逕自逃逸，漠視其法律
      上所應履行之義務，因此所造成之危險程度，及被害人酒
      醉駕車，被告犯後坦承酒後駕車部分犯行，然矢口否認過
      失致人於死及肇事逃逸犯行，且迄今未能賠償告訴人損害
      等一切情狀，分別量處如主文所示之刑，並定其應執行刑
      ，以資懲儆。
據上論斷，應依刑事訴訟法第299條第1項前段，刑法第2條第1項
前段、第185條之3（修正前）、第185條之4、第276條第1項、第
62條前段、第51條第5款，道路交通管理處罰條例第86條第1項、
刑法施行法第1條之1，判決如主文。
本案經檢察官乙○○到庭執行職務。
中    華    民    國    97    年    9     月    26    日
                     交通法庭   審判長法  官  李代昌
                                      法  官  文昌
                                      法  官  吳芝瑛
如不服本判決，應於判決送達後十日內向本院提出上訴狀，上訴
書狀依法應敘述具體理由，如未敘述具體理由者，應於上訴期間
屆滿後二十日內補提理由書於本院（均應附繕本）。告訴人或被
害人如對於本判決不服者，應具備理由請求檢察官上訴，其上訴
期間之計算係以檢察官收受判決正本之日期為準。
中    華    民    國    97    年    9     月    29    日
                                      書記官  林麗文
附錄論罪科刑法條：
中華民國刑法第185條之3
服用毒品、麻醉藥品、酒類或其他相類之物，不能安全駕駛動力
交通工具而駕駛者，處1年以下有期徒刑、拘役或科或併科3萬元
以下罰金。
中華民國刑法第185條之4
（肇事遺棄罪）
駕駛動力交通工具肇事，致人死傷而逃逸者，處 6 月以上 5 年
以下有期徒刑。
中華民國刑法第276條第1項
（過失致死罪）
因過失致人於死者，處 2 年以下有期徒刑、拘役或 2 千元以下
罰金。


司法院資訊處製作；財團法人民間司法改革基金會備份。
